【裁判字號】    94,上訴,2102
【裁判日期】    950330
【裁判案由】    妨害風化等
【裁判全文】
臺灣高等法院臺中分院刑事判決        94年度上訴字第2102號
上  訴  人
即  被  告  甲○○
選任辯護人  宋永祥律師
            陳芝荃律師
上列上訴人因妨害風化等案件，不服臺灣臺中地方法院94年度訴
字第1029號中華民國94年8月22 日第一審判決（起訴案號：臺灣
臺中地方法院檢察署93年度偵字第10408號），提起上訴，本院
判決如下：
      主  文
原判決撤銷。
甲○○無罪。
      理  由
一、公訴意旨略以：被告甲○○於八十七年間即認識丙○○、丁○○夫妻，九十年間自警察專科學校畢業後，仍與丙○○、
    丁○○夫妻交往熟絡，彼此有金錢往來。被告戊○○自知悉
    丙○○、丁○○夫婦從事色情人蛇集團之經紀及開設色情應
    召站後，竟基於包庇丙○○、丁○○媒介男女與他人為性交
    行為以營利為常業之犯意，除未依職責予以舉發取締並加以
    包容庇護外，遇有其他司法警察機關查獲丙○○、丁○○旗
    下之大陸女子時，即由戊○○以員警身份，或親自出面，或
    委由其熟識之員警進行關說斡旋，負責處理丙○○、丁○○
    旗下之大陸賣淫女子遭警查獲時之相關說項與排解事宜，以
    排除該司法警察機關之取締，使丙○○、丁○○得以順利遂
    行前揭犯罪行為而不為司法檢察機關所發覺追訴。於九十一
    年十月十一日晚上十一時許，台中市警察局保安隊員警己○○、庚○○等人在台中市○○區○○路與何厝街口查獲受僱
    於「飛狗應召站」擔任俗稱「馬伕」之辛○○（已由台灣台
    中地方法院以九十二年度訴字第九六一號刑事判決判處有期
    徒刑一年二月），駕駛車牌號碼000─00號營業用小客車搭
    載大陸女子壬○○（已由檢察官另案為不起訴處分），壬○○主動向警方表示其係假結婚來臺賣淫之大陸女子。己○○
    等人將壬○○、辛○○帶回保安隊後，分隊長癸○○即指示
    己○○及另名保安隊員警子○○將壬○○帶至其台中市○區
    ○○○路三六七號（大衛營大樓）六二八室租屋處勘查並取
    行李，以便辦理遣返事宜。「飛狗應召站」之負責人（綽號
    「白目」，真實姓名年籍不詳）遂將此事告知被告甲○○，
    請被告甲○○出面關說，並將壬○○之旅行證、機票、結婚
    證、身分證、出境登記表、證件留存收據等，裝在信封袋內
    ，交付被告甲○○，以便關說不成時辦理遣返之用。被告甲○○遂於同日晚上十一時四十分許，至台中市○區○○○路
    三六七號大衛營大樓樓下等候，見穿著警察制服之己○○下
    樓，即趨前向己○○表示其綽號「魷魚」，以前支援過保安
    隊，現在保四帶替代役云云，並問己○○：「這件事情有辦
    法處理嗎？」（意即：可否不要辦這個案子，放掉大陸女子
    ）。己○○答稱：「我沒有辦法」。被告甲○○續要求稱：
    「要不然單純的辦就好了」（意即：單純辦理大陸女子違反
    社會秩序維護法部分，至於其經紀人、人頭老公、應召站部
    分均不予追查）。己○○不予理會，被告甲○○續追問：「
    這件案子，是誰主辦？」並稱認識保安隊之同仁云云。己○○見現場除被告甲○○外，尚有三名男子在場，惟恐發生事
    故，立即打電話回保安隊要求支援。被告戊○○見關說不成
    ，隨即將內裝壬○○前述證件、機票等物之信封袋，交付己○○。己○○要求被告甲○○交代證件來源，適分隊長癸○○帶領警員丑○○、寅○○二人到場支援，己○○即將上情
    報告癸○○。癸○○向被告甲○○質稱業者為何人，被告甲○○答稱為「白目」，癸○○即要求被告甲○○將該業者帶
    來，被告甲○○以行動電話聯絡未果，遂離開現場。嗣於九
    十二年九月二十四日晚間，丙○○旗下之大陸女子在臺中市
    ○○路「名門汽車旅館」（起訴書誤為「論情汽車旅館」，
    業經檢察官當庭更正）賣淫時，遭臺中市警察局第四分局黎
    明派出所員警跨區查獲，丙○○原要求於九十一年底經由被
    告戊○○介紹而認識之臺中市警察局第二分局立人派出所警
    員卯○○（未經起訴）出面關說，因卯○○無法處理，即電
    話聯絡被告戊○○，要求被告戊○○能尋找熟識該單位之人
    士處理，經被告戊○○從中斡旋瞭解後，因該大陸女子已遭
    員警帶回派出所處理，且被告戊○○與該單位處理人員並不
    熟識，遂無功而返，因認被告甲○○犯有刑法第二百三十一
    條第三項之包庇他人媒介女子與人性交為常業罪嫌云云。
二、按犯罪事實應依證據認定之，無證據不得認定犯罪事實，又
    不能證明被告犯罪者，應為無罪之諭知，刑事訴訟法第一百
    五十四條第二項及第三百零一條第一項分別定有明文。刑法
    第二百三十一條第三項公務員包庇他人犯該條第一、二項之
    罪，並不處罰未遂犯，該條之『包庇』，即包攬庇護之意，
    需有積極之行為，予以掩蔽庇護，藉其勢力使他人易於犯罪
    及不易被人發覺者，始能成立，與單純之縱容之消極行為有
    別；刑事法上所謂『包庇』，係指對於他人之犯罪行為，加
    以包容庇護，以排除外來阻力，使該犯人順利遂行其犯罪行
    為，而不易被發覺而言，性質上為幫助犯之另一種獨立處罰
    規定，此與藏匿犯人或使之隱蔽，係在他人犯罪行為完成之
    後，妨害國家之搜查權者，迥然不同；最高法院九十三年度
    台上字第五六五五號判決及八十九年度台上字第二一九七號
    判決參照。依上開實務見解堪認，所謂「包庇」乃為包攬庇
    護之意，須有積極之行為，在他人犯罪時，予以幫助掩蔽庇
    護，藉其勢力（如警勤管區內之警員）加以保護，排除其外
    來之阻力，使他人易於犯罪及不易被人發覺者，性質上屬於
    幫助犯之另一種獨立處罰規定（即原先應僅成立幫助犯，但
    因其情節重大，提昇至一獨立處罰規定），至於犯罪行為完
    成後本罪即無由成立。經查被告甲○○於案發當時為保四總
    隊之隊員，對於台中市區風化案件之查緝或取締並未具備任
    何足以「包攬庇護」之影響力或勢力，其能否包庇丙○○、
    辛○○等人即非無疑，依證人即取締之警員己○○於原審證
    述：當時我們執行巡邏勤務，發現辛○○看到我們警車，就
    開得很快，並違規逆向行駛，我們看到有女子在他旁邊，於
    是追上該車盤查。經隔離詢問，該女子有說他叫壬○○，是
    假結婚真賣淫，來臺大陸女子．．．壬○○坦承後，我們把
    壬○○、辛○○帶回隊上，報告分隊長。分隊長指示我與另
    一個警員子○○帶壬○○回去他住處拿行李．．．因為大陸
    女子來臺賣淫，最後需要遣返，我們必須把她的行李、機票
    、相關證件拿到手．．．壬○○說證件被公司（應召站）給
    扣住了，沒有說誰扣的．．．我下樓的時候甲○○走過來，
    說是保四總隊的員警。並表示這件案件可否處理。我說我不
    是主辦，無法作主，而且我不能答應這種要求。然後甲○○
    就走開了．．．過一會兒（約三、五分鐘），他又走回來，
    手中拿一個紙製的信封袋，我不記得他有無打開。甲○○整
    袋拿給我．．．我不記得有無密封，但我有打開看，信封不
    用撕。我是當甲○○的面打開取出看的，有機票、與壬○○
    的證件之類的。我有收下，之後分隊長到達，我對他報告，
    分隊長立刻請甲○○過來，並問是什麼情形。．．．甲○○
    並未提到證件用途，他不用跟我說，因為我們辦理大陸女子
    案件，一定要遣返，一定需要這些證件。我瞭解他拿這些證
    件的用意。．．．我職務報告所寫正確．．．，我沒有對林
    霆叡開立交通罰單．．．，我職務報告所載之甲○○說『有
    辦法處理嗎』就是說可不可以不要辦這個案子，放掉大陸女
    子。甲○○又說『單純的辦就好』，就是辦理單純大陸女子
    違反社維法部分，至於他的經紀人、人頭老公、應召站部分
    就不要追了，這二句話，我們警界如果有辦過這種大陸女子
    賣淫案的應該都知道．．．甲○○沒有提到交通罰單可否開
    小一點之類的話。．．．我打開信封取出壬○○證件時，甲○○並沒有驚訝的表情。事情的經過，如我職務報告所載等
    語（見九十四年七月六日審判筆錄），被告戊○○向證人己○○關說時係在壬○○、辛○○等妨害風化犯罪行為完成，
    經警察依法逮捕後，被告戊○○並未於渠等為犯罪行為時藉
    其勢力以積極之行為予以包攬庇護，況警員己○○等並未因
    被告之關說即「放掉大陸女子」或「不予追查應召站之負責
    人、經紀人、人頭老公」，顯未發生「包庇」之結果，另依
    卷附監聽譯文顯示，丙○○固於九十二年九月二十四日晚間
    十一時五十二分許，知悉其應召站所屬大陸女子遭查獲後，
    打電話予被告甲○○，要求被告甲○○出面關說（見九十二
    年度他字第五五四號卷第一四四頁），然而被告甲○○在黎
    明派出所並無熟識之人，遂於九十二年九月二十五日凌晨零
    時十六分許，打電話予未經起訴之卯○○，卯○○表示伊並
    不認識黎明派出所之員警（見同卷第一九九頁），因此被告
    戊○○最後並未出面關說，只有稍微了解案情後，告知丙○○（見同卷第一四五頁），刑法第二百三十一條第三項之罪
    並不處罰未遂犯如上述，核被告所為與刑法第二百三十一條
    第三項之要件不合，此外且查無其他積極證據足認被告犯上
    述罪嫌，原審未詳細勾稽，遽為就被告向己○○關說部分為
    科刑之諭知，其餘部分不另為無罪之諭知，尚有未洽，被告
    上訴否認犯罪有理由，應由本院將原審判決撤銷改判，另為
    無罪之諭知。
三、據上論斷，應依刑事訴訟法第三百六十九條第一項前段、第
    三百六十四條、第三百零一條第一項，判決如主文。
本案經檢察官乙○○到庭執行職務。
中    華    民    國    95    年    3     月    30    日
                刑事第九庭  審判長法  官  陳  筱  珮
                                  法  官  余  仕  明
                                  法  官  康  應  龍
上列正本證明與原本無異。
檢察官得上訴。
如不服本判決應於收受送達後十日內向本院提出上訴書狀，其未
敘述上訴之理由者並得於提起上訴後十日內向本院補提理由書（
均須按他造當事人之人數附繕本）。
                                  書記官  姚  錫  鈞
中    華    民    國    95    年    4     月    3     日
                                                      Ｆ

司法院資訊處製作；財團法人民間司法改革基金會備份。
